【裁判字號】    96,訴,4215
【裁判日期】    970312
【裁判案由】    違反著作權法
【裁判全文】
臺灣高雄地方法院刑事判決              96年度訴字第4215號
公  訴  人  臺灣高雄地方法院檢察署檢察官
被      告  乙○○
上列被告因違反著作權法案件，經檢察官提起公訴（96年度偵字
第16982號），本院判決如下：
    主  文
乙○○意圖銷售而擅自以重製於光碟之方法侵害他人之著作權，
處有期徒刑捌月，減為有期徒刑肆月，如易科罰金，以新台幣壹
仟元折算壹日。緩刑貳年。扣案如附表編號一至七所示之物、電
腦乙部（含主機、螢幕、鍵盤、燒錄器），均沒收。
    事  實
一、乙○○明知如附表所示之「霹靂皇龍記」等影集係霹靂多媒
    體股份有限公司（下稱霹靂公司）授權群體工作室有限公司
    （下稱群體公司）發行、出租、重製、再轉讓VCD 、DVD 等
    影音產品之專屬權利，未經群體公司同意或授權，不得擅自
    重製或散布、意圖散布而公開陳列或持有侵害著作財產權之
    重製物，竟基於意圖銷售而擅自以重製於光碟之方法侵害他
    人著作財產權及散布侵害著作財產權非法重製光碟之犯意，
    未經群體公司之同意及授權，於民國96年1 月間某日，在其
    高雄縣大寮鄉○○路142 號3 樓之住處，以其所有之電腦網
    路設備，利用BT（Bit Torrent ，係一種分散式點對點下載
    之方式，使用者一方面擔任上傳者，另一方面又自其他使用
    者下載資料，此種傳輸方式不使用集中式之檔案索引伺服器
    ，而係使用副檔名為「.torrent 」 之檔案（俗稱「種子」
    ）建立交換檔案之連結管道，以傳銷、共享之方式下載）用
    戶端軟體自網路上其他之BT用戶端下載如附表所示之盜版「
    霹靂皇龍記」等影集之影音檔案，旋重製至其電腦硬碟內，
    再利用燒錄機重製於光碟。並自同年1 月4 日起，在其住處
    透過網際網路連接至「樂多」拍賣網站，以帳號「yimain」
    在該拍賣網站公開刊登販售如附表所示盜版「霹靂皇龍記」
    等影集光碟片之訊息，供不特定人上網競標，且提供其所有
    臺灣郵政股份有限公司大寮郵局（下稱大寮郵局）帳號0000
    0000000000號帳戶作為不特定買家匯款之用，俟買家下標匯
    款後，乙○○再以郵寄方式寄送非法重製之光碟予買家，以
    此方式散布非法重製光碟，侵害著作財產權人之著作財產權
    。嗣經高雄市政府警察局楠梓分局員警偽裝買家下標購買附
    表編號7 所示之「霹靂劍蹤」光碟共30片，並於同年月23日
    轉帳新臺幣（下同）280 元匯入乙○○上開帳戶後，乙○○
    即以郵寄之方式移轉上開盜版著作物予該員警收受。警方乃
    於同年4 月11日17時許，持本院核發之搜索票（96年度聲搜
    字第808 號）前往乙○○上揭住處搜索，並扣得如附表編號
    1 至7 所示及1 片無法播放，外觀標示為霹靂九皇座之盜版
    光碟共76片（含員警所購買之30片），而悉上情。
二、案經群體公司訴由高雄市政府警察局楠梓分局報請台灣高雄
    地方法院檢察署檢察官偵查起訴。
    理  由
一、程序方面：
  (1)按證人、鑑定人依法應具結而未具結者，其證言或鑑定意見
    ，不得作為證據，刑事訴訟法第158 條之3 定有明文。告訴
    人僅係發動告訴權之地位，其陳述關於犯罪事實內容部分，
    即屬基於證人地位而為，依前開法律規定，自應依法具結，
    其證言始得採為證據。本案偵查中檢察官以告訴代理人身分
    傳訊林東寬，本質上屬於證人，自應依法具結，檢察官未命
    告訴代理人林東寬於供前、供後具結，於此亦查無何依法不
    得令其具結之情形，揆諸前揭說明，證人林東寬於偵查中未
    經具結所為之陳述，依法自不得作為證據。
  (2)本判決所引用之其他證據資料（詳後引證據），其中傳聞證
    據部分，縱無刑事訴訟法第159 條之1 至第159 條之4 或其
    他規定之傳聞證據例外情形，亦因檢察官、被告乙○○或同
    意可作為證據使用，或未聲明異議，依刑事訴訟法第159 條
    之5 第1 項、第2 項之規定，本院審酌該證據作成之情況，
    認為適當，應得為證據。
二、實體方面：
  (一)訊據被告固坦承販售附表編號7 所示之非法重製光碟予員警
    ，並自行重製附表編號1 至5 、8 所示之DVD 檔光碟，惟矢
    口否認有何意圖銷售而擅自以重製於光碟之方法侵害他人著
    作財產權及散布侵害著作財產權非法重製光碟之行為，辯稱
    ：附表編號7 所示之VCD 檔光碟及附表編號5 之VCD 檔光碟
    係伊在94年間自網路上向他人購置而來，伊僅係再將之轉賣
    出去，其餘扣案DVD 檔光碟均係伊自行拷貝後留供自己觀賞
    使用，伊並無重製光碟後再出售之行為云云。經查：
  1.被告使用帳號「yimain」，在「樂多」拍賣網站刊登販售布
    袋戲等影集光碟片之訊息，供不特定人上網競標，且提供其
    所有大寮郵局帳號00000000000000號帳戶作為不特定買家匯
    款之用，並於上揭時日郵寄附表編號7 之光碟片予本案查緝
    員警，得款280 元，而扣案附表編號1 至7 及附表編號8 未
    扣案之光碟影集，原著作權人及著作財產權人均為霹靂公司
    ，該公司並將上開影集之發行、出租、重製、再轉讓VCD 、
    DVD 等影音產品之專屬權利授予群體公司，迄至本案遭查緝
    時止，均仍在合法授權期限內，而扣案光碟片經本院勘驗結
    果，除外觀標示為霹靂九皇座之VCD 檔光碟片1 片無法播放
    外，有34片VCD 檔光碟片，其餘均為DVD 檔之光碟片等情，
    為被告所是認在卷，並有卷附搜索扣押筆錄暨扣押物品目錄
    表、「樂多」拍賣網站網頁列印資料、自動櫃員機轉帳明細
    表、信封、大寮郵局帳號00000000000000號帳戶存摺資料、
    智慧財產權證明書、專屬授權書、勘驗筆錄等件在卷可稽，
    此部分事實均堪認定。
  2.被告固辯稱其所販出之附表編號7 之光碟係伊於94年間自網
    路上所購入再行轉售者，並提出94年8 月16日跨行轉出5,00
    0 元之存摺內頁資料及奇摩拍賣網站網頁資料各1 份（本院
    卷第25至27頁）為據，惟上揭跨行轉帳資料，並無購買品項
    之記載，無從認定該款即係用以購入被告所指之VCD 光碟片
    ，且依該奇摩拍賣網站網頁資料載述「評價為：良好，評價
    人（賣家）：tmr.k-147 （85）霹靂劇集VCD （從圖騰到現
    在）（限yimain l下標）（0000 -00-00 00：11）賣家滿意
    度：良好！意見：不錯～推推推（0000-00-0000：47）（最
    近期的）」、「評價為：良好，評價人（買家）：yimainl
    （108） 霹靂劇集VCD （從圖騰到現在）（限yimainl 下標
    ）（0000-00-00 00 ：11）買家滿意度：良好！意見：收到
    啦～（0000-00- 00 00：41）（最近期的）」等語，縱此為
    被告與當時網路賣家所為，然除可明確看出當時交易之標的
    為霹靂劇集中圖騰影集外，並無法證明本案扣案之霹靂劍蹤
    及龍城聖影影集VCD 光碟亦包含在內，且被告於偵查中供稱
    伊僅販賣1 次光碟片即本案遭查獲之當次而已（偵卷第18頁
    ），並於本院準備程序中供稱當次共購入300 片VCD 等語（
    本院卷第20頁），則於扣除被告本案出售之30片VCD 後，被
    告至少尚應持有270 片自網路上購得之VCD ，然本案卻僅自
    被告住處扣獲附表編號5 之VCD3片，及標示為霹靂九皇座無
    法播放之VCD 檔光碟1 片，數量顯然不足，是被告所辯尚有
    可疑，自難遽以採信。而被告於前揭拍賣網站上刊登「跟網
    友購得的備份片（圖騰- 劍蹤）各只有一套，目前檢查沒問
    題可以出貨的是封靈島. 兵燹. 刀鋒. 萬里征途. 末世錄.
    龍城聖影. 劍蹤。現在以一片6 元的低價出清給想看的朋友
    （當然一次要買一部啦）運費80元以日劇盒出貨，購買100
    片以上打9 折並送你200 片裝光碟包」等語（警卷第22頁）
    ，明示其所販售者為「備份片」，亦即非正版之拷貝、重製
    光碟，而此備份片縱係其自其他網友處所購得，惟依前述其
    以5,000 元之價格購買300 片光碟，每片光碟僅價值約16.6
    7 元，參以扣案被告販出之VCD 外觀顏色並不一致，此經本
    院當庭勘驗無訛（本院卷第47頁），顯有異於一般正品之包
    裝及售價，被告自當知悉該VCD 光碟片為未經授權之非法重
    製光碟，卻仍在網路上公開販售，自已構成散布侵害著作財
    產權之非法重製光碟罪責至明。又扣案附表編號3 之DVD 檔
    光碟片，為霹靂劍蹤1 至30集之影片2 組，附表編號4 霹靂
    闍城血印之DVD 檔光碟片其中7 至12集、13至18集、25至26
    集均各有2 片，此經本院勘驗無訛（本院卷第47頁），而被
    告若僅供自己觀賞使用，應無重複複製上開DVD 光碟片影集
    之理，佐以被告於本案僅遭查扣30餘片VCD 光碟，並無其他
    之VCD 光碟片可供販售，卻於網路上表示「購買100 片以上
    打9 折並送你200 片裝光碟包」等語，則被告有重製上開光
    碟片以供網路販售之事實，應堪認定。是被告上開所辯，無
    非卸責之詞，無足可採。另被告自承另持有末世錄影集24片
    24集，其中6 片是DVD 檔光碟片，其餘為VCD 檔光碟片，於
    搜索後已經銷燬等語（本院卷第43、44頁），而末世錄影集
    ，亦在被告販售範圍內，有前揭網路網頁資料在卷可稽，是
    附表編號8 所示光碟片，自應亦在被告重製販售之範圍內，
    亦洵堪認定。綜上，本案事證明確，被告上開犯行堪以認定
    ，應依法論科。
  (二)按著作權法第91條第2 項既係規定意圖銷售或出租而擅自重
    製他人著作，則依低度行為吸收於高度行為之原則，其出賣
    散布重製他人著作之行為，當吸收於擅自重製行為之中，自
    應專依重製之規定處罰（最高法院92年度台上字第1425號判
    決意旨參照）。又被告行為後，著作權法業於96年7 月11日
    修正公布，惟著作權法第91條、第91條之1 之規定，其條文
    次序與文字內容，均未變更，並無新舊法比較適用問題。故
    核被告所為，係犯著作權法第91條第3 項、第2 項之意圖銷
    售而以重製於光碟之方法侵害他人之著作財產權罪。被告非
    法重製附表所示之光碟後，均進而為出賣散布行為；其出賣
    散布之低度行為，應為重製盜版光碟片之高度行為所吸收，
    不另論著作權法第91條之1 第3 項、第2 項明知為侵害著作
    權之重製物而散布罪。又刑事法若干犯罪行為態樣，本質上
    原具有反覆、延續實行之特徵，立法時既予特別歸類，定為
    犯罪構成要件之行為要素，則行為人基於概括之犯意，在密
    切接近之一定時、地持續實行之複次行為，倘依社會通念，
    於客觀上認為符合一個反覆、延續性之行為觀念者，於刑法
    評價上，即應僅成立一罪，俾免有重複評價、刑度超過罪責
    與不法內涵之疑慮；學理上所稱「集合犯」之職業性、營業
    性或收集性等具有重複特質之犯罪均屬之，例如經營、從事
    業務、收集、販賣、製造、散布等行為概念者是（最高法院
    95年度台上字第1079號判決參照）。查本件被告為牟利，而
    自96年1 月間起至96年4 月11日為警查獲時止，在上址利用
    其電腦之燒錄機器，持續非法重製光碟片侵害他人著作財產
    權，持以販賣牟利之行為，具反覆實行特徵，是此多次非法
    重製光碟之犯行，即具有反覆、延續實行之特徵，從而在行
    為概念上，縱有多次重製之舉措，仍應評價認係包括一罪之
    集合犯而論以一罪。公訴意旨雖漏未就附表編號8 所示非法
    重製光碟片起訴，惟此部分與上開論罪科刑部分有包括一罪
    之實質上一罪之關係，為起訴效力所及，本院自應併予審理
    。本院爰審酌被告未能尊重著作財產權人之合法利益，為圖
    私利，任意重製、散布侵害他人著作財產權之盜版重製光碟
    ，犯後亦否認犯行，態度非佳，惟念及被告並無刑案犯罪前
    科資料，有台灣高等法院被告前案紀錄表1 份在卷可佐，且
    目前仍為在學學生，嗣亦已與告訴人達成和解，賠償告訴人
    之損害，有告訴人提出之陳報狀暨和解書1 份可按，並其犯
    罪動機、目的、手段等一切情狀，量處如主文所示之刑。又
    本案被告犯罪時間在96年4 月24日以前，所犯之罪非屬中華
    民國九十六年罪犯減刑條例第3 條所定不得予以減刑之列，
    應減其宣告刑二分之一，而犯最重本刑為5 年以下有期徒刑
    之刑之罪，依本條例規定減為6 月以下有期徒刑、拘役者，
    應於為減刑裁判時，併諭知易科罰金之折算標準，中華民國
    九十六年罪犯減刑條例第9 條亦定有明文，故爰斟酌被告為
    大學在學學生、家境勉持等情，併諭知易科罰金之折算標準
    如主文所示。再被告並無刑案前科資料，已如前述，其因一
    時失慮而觸犯本件犯行，然業與告訴人和解，賠償其損害，
    已見悔意，告訴人亦願意原諒被告，併請本院予以緩刑之宣
    告，有陳報狀及和解書在卷可參，諒被告經此刑事追訴、審
    判之教訓後，當能知所警惕而無再犯之虞，並考量被告目前
    為實踐大學金融管理系四年級之在學學生，為免因短期自由
    刑之執行，使被告從此被社會加諸「犯罪者」之烙印，影響
    其日後之生活、工作，使其有更生自新之機會，本院認上開
    所宣告之刑，以暫不執行為適當，爰併宣告緩刑2 年，以勵
    自新。至扣案如附表編號1 至7 所示之非法重製光碟片，係
    被告違反著作權法第91條第3 項、第2 項所用之物，均應依
    著作權法第98 條 但書之規定宣告沒收；附表編號8 所示之
    光碟片，雖為供被告違反本案著作權法之用，但被告自承業
    已銷燬，則該光碟既已不復存在，自無庸再行宣告沒收；另
    被告用以燒錄本案光碟之電腦1 部（含主機、螢幕、鍵盤、
    燒錄器）雖未扣案，然被告自承尚放置在家中（本院卷第51
    頁），該機既為被告所有，並供本案犯罪使用，爰依刑法第
    38條第1 項第2款 規定宣告沒收。
三、不另為無罪諭知部分：
  (一)公訴意旨另以：被告基於意圖銷售而擅自以重製於光碟之方
    法侵害他人著作財產權及散布侵害著作財產權非法重製光碟
    之犯意，未經群體公司之同意及授權，另以上開手法重製霹
    靂九皇座之VCD 檔光碟片1 片，因認此部分亦涉犯著作權法
    第91條第3 項、第2 項之意圖銷售而以重製於光碟之方法侵
    害他人之著作財產權罪等語。
  (二)按犯罪事實應依證據認定，無證據不得認定犯罪事實；不能
    證明被告犯罪者，應諭知無罪之判決，刑事訴訟法第154 條
    第2 項、第301 條第1 項分別定有明文。
  (三)公訴意旨認定被告涉犯上開罪嫌，無非以：被告供述、智慧
    財產權證明書及專屬授權書、扣案證物等為據。訊據被告堅
    決否認有上揭犯行，並以前揭情詞置辯。經查：扣案光碟外
    觀標示為霹靂九皇座之VCD 檔光碟1 片，無法正常播放，此
    經本院勘驗無訛（本院卷第47頁），無從判定該片光碟內容
    是否為重製告訴人所有之霹靂九皇座影集之物，是被告此部
    分之犯罪即屬不能證明，此外，復查無其他積極證據足資認
    定被告有何公訴人所指之犯行，依法本應為被告無罪之諭知
    ，惟此部分與前揭經論罪科刑之部分有實質上一罪之關係，
    爰不另為無罪之諭知。
據上論斷，應依刑事訴訟法第299 條第1 項前段，著作權法第91
條第3 項、第2 項、第98條，刑法第11條、第41條第1 項前段、
第74條第1 項第1 款、第38條第1 項第2 款，中華民國九十六年
罪犯減刑條例第2 條第1 項第3 款、第7 條、第9 條，判決如主
文。
本案經檢察官甲○○到庭執行職務。
中    華    民    國    97    年    3     月    12    日
                  刑事第十三庭審判長法  官  黃惠玲
                                    法  官  黃苙荌
                                    法  官  郭宜芳
以上正本證明與原本無異。
如不服本判決應於收受本判決後10日內向本院提出上訴書狀，並
應敘述具體理由，如未敘述上訴理由者，應於上訴期間屆滿後20
日內補提理由書狀於本院（均須按他造當事人之人數附繕本）「
切勿逕送上級法院」。
中    華    民    國    97    年    3     月    14    日
                                    書記官  何承育
附錄本案論罪科刑法條全文：
著作權法第91條：
擅自以重製之方法侵害他人之著作財產權者，處3 年以下有期徒
刑、拘役，或科或併科新臺幣75萬元以下罰金。
意圖銷售或出租而擅自以重製之方法侵害他人之著作財產權者，
處6 月以上5 年以下有期徒刑，得併科新臺幣20萬元以上200 萬
元以下罰金。
以重製於光碟之方法犯前項之罪者，處6 月以上5 年以下有期徒
刑，得併科新臺幣50萬元以上500萬元以下罰金。
著作僅供個人參考或合理使用者，不構成著作權侵害。
著作權法第91條之1：
擅自以移轉所有權之方法散佈著作原件或其重製物而侵害他人之
著作財產權者，處3 年以下有期徒刑、拘役，或科或併科新臺幣
50萬元以下罰金。
明知係侵害著作財產權之重製物而散佈或意圖散佈而公開陳列或
持有者，處3 年以下有期徒刑，得併科新臺幣7 萬元以上75萬元
以下罰金。
犯前項之罪，其重製物為光碟者，處6 月以上3 年以下有期徒刑
，得併科新臺幣20萬元以上200 萬元以下罰金。但違反第87條第
4款規定輸入之光碟，不在此限。
犯前二項之罪，經供出其物品來源，因而破獲者，得減輕其刑。
附表：
 ┌─┬────────┬───┬──┬────────────┐
 │編│品     名       │單位  │集數│  備      註            │
 │號│（發片時間）    │      │    │                        │
 ├─┼────────┼───┼──┼────────────┤
 │1 │霹靂皇龍紀      │3片   │18集│DVD(3片)                │
 │  │（95年11月10日至│      │    │                        │
 │  │96年4 月20日）  │      │    │                        │
 ├─┼────────┼───┼──┼────────────┤
 │2 │霹靂謎城        │8片   │48集│DVD(8片40集)            │
 │  │（95年6 月23日至│      │    │                        │
 │  │95年11月3日）   │      │    │                        │
 ├─┼────────┼───┼──┼────────────┤
 │3 │霹靂劍蹤        │10片  │60集│DVD(l至3O集5片2組)      │
 │  │（94年2 月25日至│      │    │                        │
 │  │94年6月3日）    │      │    │                        │
 ├─┼────────┼───┼──┼────────────┤
 │4 │霹靂闍城血印    │8片   │48集│DVD(1至6集1片、7至12 集2│
 │  │（93年4 月30日至│      │    │片、13至18集2片、19 至24│
 │  │93年7月13日）   │      │    │集1片、25至26集2片合計8 │
 │  │                │      │    │片)                     │
 ├─┼────────┼───┼──┼────────────┤
 │5 │龍城聖影        │6片   │21集│DVD(3片)、VCD(3片)      │
 │  │（93年10月12日至│      │    │                        │
 │  │94年2月15日）   │      │    │                        │
 ├─┼────────┼───┼──┼────────────┤
 │6 │霹靂九皇座      │10片  │66集│DVD(10片)               │
 │  │（92年11月7 日至│      │    │                        │
 │  │93年4月23日）   │      │    │                        │
 ├─┼────────┼───┼──┼────────────┤
 │7 │霹靂劍蹤        │30片  │30集│VCD(金黃色4片、橘色9片、│
 │  │（員警購得，94年│      │    │白色12片、藍底黑色5片)  │
 │  │2 月25日至94年6 │      │    │                        │
 │  │月3日）         │      │    │                        │
 ├─┼────────┼───┼──┼────────────┤
 │8 │末世錄          │24片  │24集│VCD18片、DVD6片         │
 │  │（已銷燬，93年7 │      │    │                        │
 │  │月20日至93年10月│      │    │                        │
 │  │5日）           │      │    │                        │
 ├─┼────────┼───┼──┼────────────┤
 │9 │合計            │99片  │315 │                        │
 │  │                │      │集  │                        │
 └─┴────────┴───┴──┴────────────┘


司法院資訊處製作；財團法人民間司法改革基金會備份。
